臺灣雲林地方法院刑事判決
109年度易字第552號
公  訴  人  臺灣雲林地方檢察署檢察官
被      告  傅勝銘




上列被告因違反洗錢防制法案件，經檢察官提起公訴（109年度
偵緝字第209號），本院判決如下：
    主      文
傅勝銘幫助犯洗錢防制法第十四條第一項之洗錢罪，處有期徒刑
參月，併科罰金新臺幣貳萬元，罰金如易服勞役，以新臺幣壹仟
元折算壹日。
    事      實
一、傅勝銘可預見金融機構帳戶係個人理財之重要工具，如提供
    予缺乏信賴基礎之他人使用，將可能幫助犯罪集團利用作為
    財產犯罪之人頭帳戶及掩飾或隱匿他人之犯罪所得，且對方
    提領後即會產生遮斷金流以逃避國家追訴、處罰之效果，竟
    基於縱將金融帳戶資料交予他人，他人可能利用該帳戶作為
    詐欺取財，並利洗錢之實行，亦不違背其本意之幫助犯意，
     於民國107年10月1日至11日間某日，在某網站上結識姓名
    、年籍均不詳之詐欺集團成年成員，雙方約定以每本帳戶新
    臺幣(下同)8,000元之代價出售，嗣傅勝銘在花蓮縣某全家
    便利商店，將其所申設之永豐商業銀行帳號00000000000000
    號帳戶（下稱本案帳戶）之存摺、提款卡寄送予姓名、年籍
    均不詳之詐騙集團成員使用，並將密碼以通訊軟體LINE傳送
    予上開不詳之人。嗣該詐欺集團不詳之成員即意圖為自己不
    法所有，於107年10月12日12時許前某日，在樂購蝦皮網站(
    下稱蝦皮網站)上，以帳號「vive863」刊登欲以32,000元出
    售LV名牌包包1個之訊息，經吳亞書瀏覽有意購買後，該不
    詳之人即以賣家身分要求吳亞書加LINE帳號0000000000號為
    好友，於LINE上以該帳號傳送本案帳戶予吳亞書，請吳亞書
    匯款32,000元至本案帳戶，作為買賣價金，吳亞書即陷於錯
    誤，於107年10月12日13時13分許，在雲林縣○○鎮○○○路000
    號，以其友人陳姵瑜中華郵政帳號00000000000000號之網路
    銀行帳戶，轉帳32,000元至本案帳戶，再交付現金予陳姵瑜
    ，該筆轉帳金額旋遭人持提款卡及密碼轉帳至其他金融帳戶
    內，因而造成資金追查斷點，使國家無從或難以追查前揭犯
    罪所得之去向。俟因吳亞書轉帳後遲至107年10月18日仍未
    收到所購買之名牌包，且對方LINE帳號均已讀不回，始發覺
    受騙報警處理，因而查知上情。
二、案經吳亞書訴由雲林縣警察局斗南分局報告臺灣雲林地方檢
    察署檢察官偵查起訴。
    理      由
壹、證據能力方面：
    被告以外之人於審判外之言詞或書面陳述，除法律有規定者
    外，不得作為證據，刑事訴訟法第159條第1項固定有明文。
    惟被告以外之人於審判外之陳述，雖不符同法第159條之1至
    第159條之4條之規定，而經當事人於審判程序同意作為證據
    ，法院審酌該言詞陳述或書面陳述作成時之情況，認為適當
    者，亦得為證據；又當事人、代理人或辯護人於法院調查證
    據時，知有第159條第1項不得為證據之情形，而未於言詞辯
    論終結前聲明異議者，視為有前項之同意，同法第159條之5
    第1項、第2項亦有明定。經查，本案檢察官、被告傅勝銘對
    本判決所引用供述證據，明示同意有證據能力（見本院卷第
    105頁、第151頁），亦未於言詞辯論終結前聲明異議，本院
    審酌該等供述證據作成時之情況，尚難認有何違法取證或其
    他瑕疵，且與待證事實具有關連性，認為以之作為證據應屬
    適當，自均有證據能力。
貳、實體方面：
一、認定犯罪事實所憑之證據及理由：
    訊據被告固坦承：有申辦本案帳戶使用，且有於107年10月
    間將本案帳戶存摺及提款卡寄給不詳之人等情不諱，惟矢口
    否認有何幫助洗錢、幫助詐欺取財犯行，辯稱：本案帳戶我
    沒有在使用，因為賭博欠錢須要辦貸款，所以在花蓮寄給別
    人；我要賣簿子才將本案帳戶寄出去，1本賣8,000元，對方
    說要做博奕使用，但我沒有收到錢云云。經查：
  ㈠被告於上開時、地，將本案帳戶之存摺及提款卡寄送，並將
    密碼以LINE告知某真實身分不詳之成年人；經該人持之向告
    訴人吳亞書實施詐欺，因此詐得吳亞書轉帳至本案帳戶內之
    款項，並遭人持本案帳戶提款卡及密碼轉帳至其他金融帳戶
    等情，業據吳亞書於警詢及偵訊時證述綦詳（見警卷第3頁
    至第7頁、偵137卷第15頁、第16頁），並有內政部警政署反
    詐騙案件紀錄表、雲林縣政府警察局斗南分局斗南派出所受
    理詐騙帳戶通報簡便格式表、金融機構聯防機制通報單影本
    1紙、匯款帳戶封面照片1張、中華郵政網路APP交易結果擷
    圖1張、蝦皮帳號「vive863」賣場頁面擷圖2張、遭詐騙之L
    INE對話紀錄擷圖照片17張、永豐商業銀行作業處109年11月
    2日作心詢字第1091027106號金融資料查詢回覆函暨所附被
    告帳號00000000000000號帳戶交易明細1份（見警卷第23頁
    至第37頁、偵137卷第19頁至第25頁、本院卷第37頁至第40
    頁），且為被告所不爭執，準此，該身分不詳而實施詐欺之
    人，利用本案帳戶供吳亞書匯入財物，並進而移轉詐得財物
    ，自有掩飾及隱匿該犯罪所得來源之意圖，被告寄交及告知
    前開帳戶資料行為，客觀上助成前開詐欺取財、移轉犯罪所
    得等情，均堪認定。
  ㈡被告雖否認有幫助詐欺取財及幫助洗錢之故意，惟查：
　⒈金融帳戶之申辦，在無特殊條件限制下，任何人均可申請多
    數金融帳戶使用，則依一般社會經驗，如匯入帳戶內之款項
    來源正當，大可自行申辦帳戶，苟其不以自己名義申辦帳戶
    取得款項，反而支付代價或提供利益請他人提供帳戶，衡情
    對於該人係將所收購之帳戶用於從事財產犯罪，且匯入該帳
    戶內款項可能係從事匯入不法所得、及轉出財產犯罪所得以
    掩飾及隱匿該犯罪所得來源等情，被告亦供稱：我知道無正
    當理由徵求他人提供金融帳戶之存摺、提款卡及密碼者，極
    有可能利用該帳戶為與財產有關之犯罪工具，而可預見金融
    帳戶被他人利用以遂行渠等為詐欺犯罪（見本院卷第103頁
    ）；又被告曾於107年8月30日前某日，將其所申辦第一商業
    銀行帳戶之存摺、提款卡及密碼提供予不詳之人使用，該不
    詳之人利用該帳戶而實施詐欺取財，被告因而遭臺灣新北地
    方檢察署檢察官以109年度偵緝字第2547號提起公訴（下稱
    前案），有該起訴書1份在卷可參（見本院卷第89頁至第92
    頁），被告亦不諱言：我是先交一銀帳戶，才有本案帳戶的
    事；（這次）我有稍微起疑心，可是因為缺錢等語（見本院
    卷第103頁、第165頁），則被告於前案即已供稱為申辦貸款
    而提供該帳戶資料，惟已未借貸成功，卻於約2個月後， 以
    同一理由再次寄出本案帳戶，足見其主觀上當可預見收購帳
    戶者係為從事非法財產犯罪之用。
　⒉被告於偵訊時供稱：「（你為什麼要將自己的帳戶寄出去？
    ）我要賣簿子」、「（你1本帳戶賣多少錢？）我1本賣8,00
    0元，我沒有收到錢」、「（一開始你賣簿子就知道對方要
    拿去做違法使用？）對方說博奕要使用，我當下就相信」（
    見偵緝209卷第41頁至第45頁）。然被告就對方之真實姓名
    、住處，均無所悉，衡其為智慮無缺之成年人；且詐欺集團
    利用帳戶取得詐得財物，屢經媒體報導、政府宣導，而廣為
    一般人知悉；依被告智識、經驗之判斷能力，明知該人將帳
    戶提供轉匯金錢之用，猶為不合理之高酬提供使用，顯見對
    幫助他人從事詐欺取財、及幫助他人意圖掩飾隱匿而移轉詐
    得財物等犯行，已有預見並容任助成前開犯行而不違其本意
    之不確定故意，故被告否認有幫助詐欺取財及幫助洗錢犯意
    云云，自無可採。
　⒊被告雖於另次偵訊及本院審理時辯稱係為辦貸款而寄交本案
    帳戶云云，與前開偵訊所述賣帳戶一節不符，參以一般人辦
    理貸款除須了解可貸得之金額外，借款利率、清償期日、分
    幾期繳納等節，亦均係應知悉之細節，如此方可評估借款利
    率是否過高？有無能力繳納？被告既有前案為辦理提供帳戶
    之經驗，若欲再次辦理貸款，理當詢問上開各節，惟其於本
    院審理時卻供述：當初講沒有很詳細、之後就沒消息等語（
    見本院卷第157頁、第158頁），顯與常情有違，已難採信，
    被告亦未能提出其他客觀證據證明此事為真，況被告交付本
    案帳戶資料可獲得每本帳戶8,000元報酬乙節，為被告於偵
    訊時所自承，堪認屬實，否則實難想像被告有何動機要虛構
    此對己不利之事實，是被告改辯稱係為辦理貸款云云，亦難
    採信。
  ㈢綜上各節，被告辯解難以憑採，從而，本案事證明確，被告
    犯行堪予認定，應依法論科。
二、論罪科刑：
  ㈠按洗錢防制法所稱洗錢，指下列行為：二、掩飾或隱匿特定
    犯罪所得之本質、來源、去向、所在、所有權、處分權或其
    他權益者，洗錢防制法第2條第2款定有明文。前揭規定所稱
    之掩飾、隱匿行為，目的在遮掩、粉飾、隱藏、切斷特定犯
    罪所得與特定犯罪間之關聯性，是此類洗錢行為須與欲掩飾
    、隱匿之特定犯罪所得間具有物理上接觸關係（事實接觸關
    係）。而提供金融帳戶提款卡及密碼供他人使用，嗣被害人
    雖匯入款項，然此時之金流仍屬透明易查，在形式上無從合
    法化其所得來源，未造成金流斷點，尚不能達到掩飾或隱匿
    特定犯罪所得之來源、去向及所在之作用，須待款項遭提領
    後，始產生掩飾、隱匿之結果。故而，行為人提供金融帳戶
    提款卡及密碼，若無參與後續之提款行為，即非洗錢防制法
    第2條第2款所指洗錢行為，無從成立一般洗錢罪之直接正犯
    。然刑法第30條之幫助犯，係以行為人主觀上有幫助故意，
    客觀上有幫助行為，即對於犯罪與正犯有共同認識，而以幫
    助意思，對於正犯資以助力，但未參與實行犯罪之行為者而
    言。幫助犯之故意，除需有認識其行為足以幫助他人實現故
    意不法構成要件之「幫助故意」外，尚需具備幫助他人實現
    該特定不法構成要件之「幫助既遂故意」，惟行為人只要概
    略認識該特定犯罪之不法內涵即可，無庸過於瞭解正犯行為
    之細節或具體內容。此即學理上所謂幫助犯之「雙重故意」
    。金融帳戶乃個人理財工具，依我國現狀，申設金融帳戶並
    無任何特殊限制，且可於不同之金融機構申請多數帳戶使用
    ，是依一般人之社會通念，若見他人不以自己名義申請帳戶
    ，反而收購或借用別人之金融帳戶以供使用，並要求提供提
    款卡及告知密碼，則提供金融帳戶者主觀上如認識該帳戶可
    能作為對方收受、提領特定犯罪所得使用，對方提領後會產
    生遮斷金流以逃避國家追訴、處罰之效果，仍基於幫助之犯
    意，而提供該帳戶之提款卡及密碼，以利洗錢實行，仍可成
    立一般洗錢罪之幫助犯（最高法院109年度台上大字第3101
    號裁定意旨參照）。經查，被告交付本案帳戶存摺、提款卡
    供他人不法使用，顯係基於幫助他人詐欺取財及一般洗錢罪
    之不確定犯意，且其所為提供存摺、提款卡之行為亦屬刑法
    詐欺取財罪及一般洗錢罪構成要件以外之行為，其既以幫助
    他人犯罪之意思而參與犯罪構成要件以外之行為，核被告所
    為，係犯刑法第30條第1項前段、第339條第1項之幫助詐欺
    取財罪及刑法第30條第1項前段、違反洗錢防制法第2條第2
    款而犯同法第14條第1項之幫助洗錢罪。另公訴意旨漏未論
    及被告犯幫助洗錢罪，惟此部分與被告所犯幫助詐欺取財犯
    行有想像競合犯之裁判上一罪關係，自為起訴效力所及，且
    業經本院告知被告罪名（見本院卷第150頁），已無礙被告
    之防禦權，本院自應併予審理。
  ㈡被告以提供本案帳戶之存摺、提款卡之單一幫助行為，使詐
    欺集團成員得對告訴人施用詐術，並指示告訴人轉帳至本案
    帳戶，以遂行詐欺取財之犯行，且於詐欺集團成員自本案帳
    戶轉帳至其他帳戶後達到掩飾犯罪所得去向之目的，係一行
    為觸犯幫助詐欺取財罪及幫助洗錢罪，為想像競合犯，應依
    刑法第55條前段規定，從重論以幫助洗錢罪。
  ㈢刑之減輕事由：
　⒈被告以幫助他人犯罪之意思而參與犯罪構成要件以外之行為
    ，所犯情節較正犯輕微，爰依刑法第30條第2項規定，按正
    犯之刑減輕之。
　⒉按犯前2條之罪，在偵查或審判中自白者，減輕其刑，洗錢防
    制法第16條第2項定有明文。經查，偵查中檢察官訊問被告
    「你將帳戶交給別人，有涉嫌幫助詐欺否承認？」，被告回
    答「承認（簽名）」（見偵緝163卷第24頁、第25頁）亦即
    偵查中並未就被告所為涉犯幫助洗錢罪訊問是否自白認罪；
    而被告復於本院審理時否認犯罪（見本院卷第163頁），自
    無從依上開規定減輕其刑，併此敘明。
  ㈣爰以行為人之責任為基礎，審酌被告提供本案帳戶供詐欺集
    團成員使用，造成告訴人受騙而損失上開財物，被告之幫助
    行為助長社會詐欺取財及洗錢風氣，使國家對於詐欺集團成
    員追訴與處罰困難，應予非難，另斟酌被告犯後否認犯行，
    復未能與告訴人和解並予以賠償等情，參以被告之素行，其
    自陳高職畢業、業工、家庭經濟狀況勉持（見偵緝163卷第7
    頁）等一切情狀，量處如主文所示之刑，並諭知罰金如易服
    勞役之折算標準。
三、沒收部分：
　　被告固將本案帳戶提供他人遂行詐欺取財之犯行，業經本院
    認定如前，然依卷內事證並無證據證明被告已實際獲取報酬
    ，依罪證有疑利益歸於被告之原則，難認被告有因本案犯行
    而享有犯罪所得，故應認本案尚無犯罪所得應予宣告沒收之
    問題，附此敘明。
據上論斷，應依刑事訴訟法第299條第1項前段，洗錢防制法第14
條第1項，刑法第11條前段、第30條第1項前段、第2項、第339條
第1項、第55條前段、第42條第3項前段，刑法施行法第1條之1第
1項，判決如主文。
本案經檢察官王聖豪、林欣儀提起公訴；檢察官蔡少勳到庭執行
職務。
中　　華　　民　　國　　110 　年　　4 　　月　　27　　日
                  刑事第二庭  審判長法  官 王紹銘
                                    法  官 黃麗竹
                                    法  官 簡鈺昕
以上正本證明與原本無異。 　　　　　　　　　　　　　　　
如不服本判決應於收受送達後20日內向本院提出上訴書狀，並應
敘述具體理由；其未敘述上訴理由者，應於上訴期間屆滿後20日
內向本院補提理由書（均須按他造當事人之人數附繕本）「切勿
逕送上級法院」。
                                   書記官  林芳宜
中　　華　　民　　國　　110 　年　　4 　　月　　27　　日
附錄本案論罪科刑法條全文：
中華民國刑法第30條
幫助他人實行犯罪行為者，為幫助犯。雖他人不知幫助之情者，
亦同。
幫助犯之處罰，得按正犯之刑減輕之。
中華民國刑法第339條
意圖為自己或第三人不法之所有，以詐術使人將本人或第三人之
物交付者，處5年以下有期徒刑、拘役或科或併科50萬元以下罰
金。
以前項方法得財產上不法之利益或使第三人得之者，亦同。
前二項之未遂犯罰之。
洗錢防制法第14條
有第二條各款所列洗錢行為者，處7年以下有期徒刑，併科新臺
幣5百萬元以下罰金。
前項之未遂犯罰之。
前二項情形，不得科以超過其特定犯罪所定最重本刑之刑。